臺灣高等法院民事裁定　九十一年度再抗字第三六號
　　　再審聲請人　乙○○○○○.
　　　相　對　人　甲○○○○○.
右當事人間票款執行事件，再審聲請人對於中華民國九十一年一月二十九日本院九十
一年度抗字第三六三號及九十年十二月十八日台灣基隆地方法院九十年度票第一一二
０號確定裁定，聲請再審，本院裁定如左：
      主      文
再審之聲請駁回。
再審聲請費用由聲請人負擔。
      理      由
一、聲請意旨略以：
  (一)按依票據法第一百二十四條準用第九十七條規定，執票人向本票債務人行使追索
    權時，得要求本票之票面金額，如有約定利息者，其利息；如無約定利率者，得
    自到期日起依年利六釐計算之利息。
  (二)本件聲請人持有相對人簽發之本票乙紙，票據上雖未約定利率，但依上開規定，
    聲請人自得請求自到期日起即八十八年八月九日起至清償日止按年利率六釐計算
    之利息。雖聲請人於聲請狀之聲請標的欄係記載：「裁定准許執票人（聲請人）
    向本票發票人（相對人）行使追索權之強制執行。」，惟其範圍，自應包括前開
    法定利息在內，乃原審法院竟僅就票面金額部分裁定准予強制執行，經聲請人聲
    請補充判決，仍遭原法院裁定駁回，聲請人不服提起抗告，鈞院仍以九十年度抗
    字第三六三號裁定駁回抗告，爰依法提起再審，請求廢棄九十年十二月十八日台
    灣基隆地方法院九十年度票字第一一二０號裁定，及九十一年一月二十九日鈞院
    九十年度抗字第三六三號裁定，並准就相對人簽發之本票金額及自民國八十八年
    八月九日起至清償日止，依年利六釐計算之利息准予強制執行等語。
二、按依票據法第一百二十四條準用同法第九十七條規定，本票未記載利率者，執票
    人向發票人行使追索權時，固得一併請求自到期日起按年利六釐計算之利息，然
    此係規範執票人得為行使之權利範圍，至執票人於行使追索權時，是否一併請求
    該項利息，則屬執票人之權利，執票人當得選擇「主張」或「不主張」，法律當
    無強制其必主張利息之權利。又再審制度乃對於原確定終局判決或裁定聲明不服
　　，其目的在請求再審法院廢棄原裁判，而於原裁判聲明範圍內再為審理，故再審
　　聲明之範圍，自不得超過原裁判事件之聲明，此乃當然之解釋。
三、查本件聲明人向原審法院聲請就相對人簽發之本票准予強制執行，其請求事項聲
    明欄僅記載：「裁定准予執票人向發票人行使追索權之強制執行」，事實及理由
    欄則略載：相對人於八十八年五月十日向聲請人借款新台幣（下同）三十萬元，
    約定八十八年八月九日償還違約金以每逾一日每萬元計收十元計算等語，此有聲
    請狀附卷可稽。而違約金並非票據法上得記載之事項，故在票據上記載違約金，
    自不生票據上之效力（票據法第十二條），從而聲請人請求依本票請求違約金，
    即屬無據。又依其請求事項聲明欄所載，並未含票據利息在內，故原裁定僅就票
    據金額部分裁定准予強制執行，自無不合。嗣聲請人以原裁定內容有誤聲請更正
    ，台灣基隆地方法院則於九十年十二月十八日裁定，認聲請人聲請時並未載明其
    利息部分之請求，並無顯然錯誤，而駁回聲請人更正之聲請，聲請人不服，提起
    抗告，其抗告理由略謂：伊非聲請裁定更正，而係就利息有脫漏部分聲請補充裁
    定云云。惟聲請人於聲請本票裁定時，既未敘明一併就利息部分為請求，則原裁
    定就聲請人之請求即無任何脫漏，是本院九十一年一月二十九日九十一年度抗字
    第二一六三號裁定駁回其抗告，適用法規自無錯誤，聲請人據以聲請再審，為無
    理由。況聲請人於超過原裁定範圍提起再審，請求於廢棄原裁定後，另就利息部
    分為裁定准予強制執行，依前開說明，亦不合法。
四、據上論結，本件再審為無理由，依民事訴訟法第五百零七條、第五百零二條、第
    五百零五條、第九十五條、第七十八條，裁定如主文。
中　　　華　　　民　　　國　　九十一　　年　　　三　　　月　　二十九　　日
                              民事第十一庭
                            　　　　審判長法　官　吳　景　源
                            　　　　　　　法　官　連　正　義
                            　　　　　　　法　官　陳　金　圍
右正本係照原本作成。
不得抗告。
中　　　華　　　民　　　國　　九十一　　年　　　四　　　月　　一　　　　日
　　　　　　　　　　　　　　　　　　　    書記官　章　大　富
